【裁判字號】    91,簡上,156
【裁判日期】    920317
【裁判案由】    竊盜
【裁判全文】
臺灣高雄地方法院刑事判決                        九十一年度簡上字第一五六號
    上  訴  人  丙○○
    即  被  告
右列上訴人因竊盜案件，不服本院鳳山簡易庭中華民國九十一年六月四日九十一年度
鳳簡字第四七○號簡易判決（原聲請案號：九十一年度偵字第五二五四號）提起上訴
，本院判決如左：
    主  文
原判決撤銷。
丙○○連續意圖為自己不法之所有，而侵占對於業務上所持有之物，處有期徒刑柒月
，緩刑參年。
    事  實
一、丙○○受僱於乙○○所經營之上周汽車通運股份有限公司（以下簡稱上周汽車公
    司）擔任司機，平日係駕駛裝滿六百公升柴油之車牌號碼ＸＫ─三七五號營業大
    貨車運送貨物，為從事業務之人，竟基於意圖為自己不法所有之概括犯意，自民
    國九十年九月間某日起至同年十月五日止，利用駕駛上開大貨車運送貨物之便，
    連續在高雄縣鳳山市○○路五十四號旁之空地，將其業務上所持有之上開大貨車
    油箱內之柴油予以抽取侵占入己五次，每次約二百公升（聲請書誤載為二百加崙
    ）。嗣因乙○○發現丙○○所駕駛之上開大貨車使用之油量異常，而於同年十月
    五日跟監丙○○，始得悉上情。
二、案經高雄縣警察局鳳山分局報請臺灣高雄地方法院檢察署檢察官偵查聲請簡易判
    決處刑。
    理  由
一、訊據被告即上訴人丙○○固坦承於右揭時、地受僱於上周汽車通斯擔任司機，平
    日係駕駛裝滿六百公升柴油之車牌號碼ＸＫ─三七五號營業大貨車送貨物之事實
    ，惟矢口否認有前揭竊盜犯行，辯稱：我沒有偷油，是告訴人乙○○不付我薪水
    ，故意告我云云。惟查，右揭事實業據告訴人乙○○迭於警訊、偵查及於本院調
    查中指述甚明（參見警訊筆錄第四、五頁、偵查卷第五、六頁），其於本院中陳
    稱：公司司機在出車前，均會記載加油量及里程數，因為發現司機的用油量異常
    ，我就開車跟監被告，發現被告送完貨後，不將貨車直接開回公司的車廠，反而
    把車開到鳳北路的空地，我在報案的前一個星期，在該空地內，親眼看見有人把
    抽油馬達及油管放進被告駕駛的大貨車油箱裡，幾分鐘後就離開等語（見本院九
    十一年八月二十二日訊問筆錄），核與證人即被告隨車助手甲○○於本院調查中
    具結證稱：我曾與被告開車到鳳北路的空地五次，被告去那裡將貨車油箱內的柴
    油抽到油桶裡等語（見本院九十一年十二月十八日訊問筆錄），大致相符，參以
    被告與證人甲○○為同事關係，素無仇隙，業經被告丙○○與證人甲○○陳明在
    卷，衡情，證人甲○○並無設詞誣攀被告之理，是其證詞堪以採信。被告丙○○
    前開辯詞，顯係畏罪卸責之詞無足採信。此外，復有乙○○跟監時所拍攝之照片
    二張及嗣後至前揭空地補拍之照片四張附卷可資佐證（見警卷第一四、一五頁）
    。事證明確，被告犯行堪以認定，應依法論科。
二、按刑法第三百二十條第一項竊盜罪之構成要件，除須具有為自己或第三人不法所
    有之意圖外，並須竊取他人持有之物始能成立，如對於自己持有知他人所有物，
    而為不法取得之行為，即應成立侵占罪（最高法院十九年上字第一六七三號判例
    參照）。查被告受僱於上周汽車公司擔任司機，平日係駕駛裝滿六百公升柴油之
    上開大貨車運送貨物，為從事業務之人，被告駕駛大貨車運送貨物時，該大貨車
    油箱內之柴油即為被告持有中，其於運送途中抽取柴油之行為，係犯刑法第三百
    三十六條第二項業務侵占罪。公訴意旨認應依刑法第三百二十條第一項竊盜罪處
    斷，尚有未洽，惟起訴之社會基本事實同一，爰依法變更起訴法條（參最高法院
    八十八年度台非字第三五○號判決）。被告先後五次業務侵占犯行，時間緊接，
    方法相同，顯係基於概括犯意反覆為之，應依刑法第五十六條連續犯之規定，以
    一罪論，並加重其刑。
三、原審據以論罪科刑，固非無見，惟查：被告係上周汽車公司之司機，擔任駕駛上
    開大貨車運送貨物之工作，為從事業務之人，被告駕駛上開大貨車運送貨物時，
    該大貨車油箱內之柴油即為被告持有中，其於運送途中抽取柴油之行為，應係犯
    刑法第三百三十六條第二項業務侵占罪，原審認被告係犯同法第三百二十條第一
    項竊盜罪，尚有違誤。上訴人即被告上訴意旨，仍執前詞，否認犯行，指摘原判
    決不當，雖無理由，惟原判決既有可議，自應由本院予以撤銷改判。爰審酌被告
    犯罪之動機、目的、手段及犯後否認犯行，顯無悔意等一切情狀，量處如主文所
    示之刑。末查，被告前於七十九年間雖曾因業務過失致死罪，經臺灣台東地方法
    院以七十九年度交訴字第七十二號判處有期徒刑三月，緩刑二年確定在案，惟於
    緩刑期滿，而緩刑之宣告未經撤銷，是其上揭刑之宣告，依刑法第七十六條之規
    定已失其效力，而與未曾受有期徒刑以上刑之宣告相同，有臺灣高等法院被告全
    國前案紀錄表一份在卷可憑，其前次犯案距本件犯罪時間已近十三年，可見前案
    之刑之宣告已收一定成效，此次因短於思慮，致觸犯本件犯行，所得財物價值尚
    非鉅大，且於犯罪後已得告訴人之諒解，不再追究（參見本院九十二年一月七日
    訊問筆錄），信其經此科刑教訓後，當知所警惕，而無再犯之虞，本院認為其開
    對其宣告之刑，以暫不執行為適當，併宣告緩刑三年，以啟自新。
據上論斷，應依刑事訴訟法第四百五十五條之一第一項、第三項、第三百六十九條第
一項前段、第三百六十四條、第二百九十九條第一項前段、第三百條，刑法第五十六
條、第三百三十六條第二項、第七十四條第二款，罰金罰鍰提高標準條例第一條前段
，判決如主文。
本案經檢察官李靜文到庭執行職務。
中       華      民       國    九十二    年      三      月    十七    日
                                  臺灣高雄地方法院刑事第三庭
                                      審判長法  官    黃仁松
                                            法  官    楊宗翰
                                            法  官    廖純卿
右正本證明與原本無異。
不得上訴。
                                            書記官    劉企萍
中       華      民       國    九十二    年      三      月     十八   日
附錄本案論罪科刑法條全文：
刑法第三百三十六條
對於公務上或因公益所持有之物，犯前條第一項之罪者，處一年以上七年以下有期徒
刑，得併科五千元以下罰金。
對於業務上所持有之物，犯前條第一項之罪者，處六月以上五年以下有期徒刑，得併
科三千元以下罰金。
前二項之未遂犯罰之。


司法院資訊處製作；財團法人民間司法改革基金會備份。
